【裁判字號】    99,交聲,454
【裁判日期】    990331
【裁判案由】    聲明異議
【裁判全文】
臺灣臺南地方法院交通事件裁定         99年度交聲字第454號
移送機關    交通部公路總局嘉義區監理所麻豆監理站
異議人即
受處分人    甲○○
上列異議人即受處分人因違反道路交通管理處罰條例案件，對於
交通部公路總局嘉義區監理所麻豆監理站民國99年2月26日所為
之裁決處分（處分案號：麻監裁罰字第裁75-M00000000號）聲明
異議，本院裁定如下：
    主    文
原處分關於罰鍰新臺幣肆萬伍仟元部分撤銷。
上開撤銷部分，甲○○不罰。
其餘異議駁回。
    理    由
一、原處分意旨略以：異議人即受處分人甲○○（下稱異議人）
    於民國96年7月4日22時20分許，駕駛車牌號碼OOK-776號重
    型機車，行經臺南縣玉井鄉省道臺20線北向車道35.3公里處
    時，為臺南縣警察局玉井分局警員（下稱舉發機關）攔查，
    並對其施以酒精濃度測試，經測得其呼氣中所含酒精濃度為
    每公升0.66毫克，因超過規定標準，遂予製單舉發，嗣經交
    通部公路總局嘉義區監理所麻豆監理站（下稱原處分機關）
    以其違規事證明確，依道路交通管理處罰條例第35條第1項
    第1款、第24條第1項第2款（原處分漏載第24條第1項第2款
    ）及違反道路交通管理事件統一裁罰基準表之規定，裁處異
    議人罰鍰新臺幣45,000元，吊扣駕駛執照12個月，並施以道
    安講習等語。
二、異議意旨略以：異議人前開酒駕行為，已經法院判決罰金90
    ,000元，及經檢察官為40小時勞務義工之緩起訴處分，基於
    一事不二罰之規定，請求撤銷原處分等語。
三、按汽車駕駛人，駕駛汽車經測試檢定酒精濃度超過規定標準
    者，處新臺幣15,000元以上60,000元以下罰鍰，並當場移置
    保管該汽車及吊扣其駕駛執照1年；又汽車駕駛人，有第35
    條第1項規定之情形者，應接受道路交通安全講習，道路交
    通管理處罰條例第35條第1項第1款、第24條第1項第2款分別
    定有明文。又汽車駕駛人飲用酒類或其他類似物後其吐氣所
    含酒精濃度超過每公升0.25毫克以上者，不得駕車，道路交
    通安全規則第114條第2款亦規定甚明。
四、經查：
  (一)異議人於上揭時、地騎乘車牌號碼OOK-776號重型機車，經
    舉發機關警員攔查並對其施以酒精濃度測試，測得其呼氣中
    所含之酒精濃度為每公升0.66毫克，因超過標準予以製單舉
    發，嗣經原處分機關裁處如前等情，有臺南縣警察局96年7
    月4日南縣警交字第M00000000號舉發違反道路交通管理事件
    通知單及原處分機關99年2月26日麻監裁罰字第裁75-M00000
    000號處分書各1份附卷可稽，且為異議人所不爭執，此部分
    事實堪可認定。
  (二)次查，基於法安定性原則，行為人之一行為在同一制裁目的
    下，除處罰之種類不同，必須採用不同之處罰方法，以達處
    罰目的所必要者外，僅以一制裁為原則，不得重複處罰，若
    重複處罰，因將破壞法秩序之安定及違背人民之善意信賴，
    且逾越必要程度，超過行為人就該行為所應受之處罰，而違
    反比例原則。故行政罰法第26條：「一行為同時觸犯刑事法
    律及違反行政法上義務規定者，依刑事法律處罰之。但其行
    為應處以其他種類行政罰或得沒入之物而未經法院宣告沒收
    者，亦得裁處之。前項行為如經不起訴處分或為無罪、免訴
    、不受理、不付審理之裁判確定者，得依違反行政法上義務
    規定裁處之。」規定，係行政罰法鑑於行政罰與刑罰同屬對
    於不法行為之制裁，且因刑罰之制裁功能強於行政罰，刑罰
    之處罰程序並較行政罰嚴謹等立論，揭示行政罰與刑罰間亦
    適用一行為不二罰原則，僅於刑罰不能達到相同或可代替之
    功能者為限，始得再加以行政處罰（如罰鍰以外之沒入或其
    他種類之行政罰，因兼具維護公共秩序之作用，為達行政目
    的，行政機關仍得併予裁處，或者如前開條文第二項所示，
    已無一事二罰疑慮之情形時，得依違反行政法上義務之規定
    裁處）。
  (三)本件異議人固因於上揭時地，飲酒後吐氣酒精濃度超過標準
    而仍駕車於道路上行駛之行為，而該當道路交通管理處罰條
    例第35條第1項第1款之行政處罰規定，惟依前所述，異議人
    業因同一酒後駕車行為，另經本院刑事庭以96年度交簡字第
    2308號刑事案件審理認定異議人觸犯刑法第185條之3所指服
    用酒類，不能安全駕駛動力交通工具而駕駛罪之罪，而於96
    年8月17日判處異議人罰金新臺幣90,000元，如易服勞役，
    以新臺幣1,000元折算1日，並已確定在案，此有異議人之前
    案紀錄表及刑事判決各1份在卷可參，則就異議人同一個酒
    後駕車，而同時該當道路交通管理處罰條例第35條第1項第1
    款之行政處罰規定以及觸犯刑法第185條之3之刑事犯罪之行
    為，既業經刑事判決判處罰金確定在案，揆諸前開一行為不
    二罰原則，自不宜再依道路交通管理處罰條例第35條第1項
    第1款規定，又科以與刑事罰金同為金錢處罰而種類相當之
    罰鍰，是原處分機關仍依該款規定，以原處分裁處異議人罰
    鍰之部分，於法即有未合。至原處分機關稱本件係由檢察官
    為緩起訴處分云云，應有誤會，併為敘明。
  (四)又吊扣駕駛執照12個月及接受道路安全講習部分，係罰鍰以
    外對於預防再犯之行政罰，乃為抑止酒後駕車之不法行為，
    維護道路交通用路權人之生命、身體之安全法益，依行政罰
    法第26條但書之規定，自得裁處之，異議人此部分之異議，
    自無理由。
五、綜上所述，原處分機關所為上開有關罰鍰部分之行政裁罰，
    既有未洽，自應由本院依法撤銷，並為該部分不罰之諭知，
    至原處分吊扣駕駛執照及接受道安講習部分，異議並無理由
    ，應予駁回。
六、據上論斷，應依道路交通管理處罰條例第87條第2項、道路
    交通案件處理辦法第19條、第20條，裁定如主文。
中    華    民    國    99    年    3     月    31    日
                      交通法庭  法  官  張家瑛
以上正本證明與原本無異。
如不服本裁定，應於收受送達後5日內向本院提出抗告狀。（應
附繕本）
                                書記官  李淑惠
中    華    民    國    99    年    3     月    31    日

司法院資訊處製作；財團法人民間司法改革基金會備份。
